臺灣新北地方法院刑事判決
111年度審訴字第815號
公  訴  人  臺灣新北地方檢察署檢察官
被      告  蘇洧緒




            黃世杰



            陳昇  



            汪立煒



                    （現另案於法務部矯正署臺北看守所羈押中）
上列被告因妨害秩序等案件，經檢察官提起公訴（110年度偵字
第42814號），被告於準備程序中對被訴事實為有罪之陳述，本
院合議庭裁定由受命法官獨任行簡式審判程序，並判決如下：
    主  文
蘇洧緒犯意圖供行使之用而攜帶兇器在公共場所聚集三人以上下
手實施強暴罪，處有期徒刑柒月。扣案之鐵棍壹支沒收。
黃世杰犯意圖供行使之用而攜帶兇器在公共場所聚集三人以上下
手實施強暴罪，處有期徒刑柒月。
陳昇犯意圖供行使之用而攜帶兇器在公共場所聚集三人以上下手
實施強暴罪，處有期徒刑柒月。
汪立煒犯意圖供行使之用而攜帶兇器在公共場所聚集三人以上下
手實施強暴罪，處有期徒刑柒月。扣案之鋁棒壹支沒收。
    事  實
一、蘇洧緒於民國110年5月30日3時許，駕駛車號0000-00號自用
    小客車（下稱A車）搭載黃世杰、陳昇、陳昱斌（所涉妨害
    秩序等罪嫌業經檢察官另為不起訴處分確定），行經新北市
    三重區重陽路與自強路口時，與洪鈺祥所駕駛搭載林立堃之
    車號000-0000號自用小客車（下稱B車）發生行車糾紛，蘇
    洧緒因此心生不滿，以通訊軟體「Messenger」電聯汪立煒
    駕駛車號000-0000號自用小客車（下稱C車）至新北市三重
    區三和路與自強路口會合後，由蘇洧緒駕駛A車搭載黃世杰
    、陳昇、陳昱斌，汪立煒獨自駕駛C車，一同在附近搜尋洪
    鈺祥駕駛之B車。嗣於同日4時18分許，蘇洧緒、汪立煒駕車
    行經新北市三重區重陽路與自強路口時，發現洪鈺祥駕駛之
    B車，蘇洧緒、黃世杰、陳昇、汪立煒即基於在公共場所聚
    集三人以上實施強暴及強制之犯意聯絡，由蘇洧緒、汪立煒
    將其等分別駕駛之A車、C車停在上開路口之行人穿越道將B
    車攔下，蘇洧緒、黃世杰、陳昇、汪立煒隨即下車，由蘇洧
    緒持鐵棍、黃世杰、陳昇持棍棒（未扣案）、汪立煒持鋁棒
    一同敲擊B車之車窗、車門，並毆打自B車下車勸阻之林立堃
    （所涉毀損、傷害部分均未據提出告訴），以此強暴方式妨
    害洪鈺祥、林立堃自由離去之權利。嗣經警據報到場處理，
    經調閱相關監視器錄影畫面後，循線通知蘇洧緒、黃世杰、
    陳昇、汪立煒到案說明，並扣得蘇洧緒持用之鐵棍、汪立煒
    持用之鋁棒各1支，而查悉上情。
二、案經新北市政府警察局三重分局報告臺灣新北地方檢察署檢
    察官偵查起訴。
    理  由
一、按除被告所犯為死刑、無期徒刑、最輕本刑為3年以上有期
    徒刑之罪或高等法院管轄第一審案件者外，於第一次審判期
    日前之準備程序進行中，被告先就被訴事實為有罪之陳述時
    ，審判長得告知被告簡式審判程序之旨，並聽取當事人、代
    理人、辯護人及輔佐人之意見後，裁定進行簡式審判程序，
    刑事訴訟法第273條之1第1項定有明文。經核本件被告所犯
    係死刑、無期徒刑、最輕本刑為3年以上有期徒刑以外之罪
    ，其於準備程序中就被訴之事實為有罪陳述，經法官告知簡
    式審判程序之旨，並聽取公訴人及被告之意見後，本院合議
    庭依刑事訴訟法第273條之1第1項規定，裁定由受命法官獨
    任進行簡式審判程序，合先敘明。
二、上揭犯罪事實，業據被告蘇洧緒、黃世杰、陳昇、汪立煒於
    警詢、偵查及本院審理時均坦承不諱，核與證人陳昱斌於警
    詢及偵查中、證人即被害人洪鈺祥、林立堃於警詢時證述之
    情節相符，復有新北市政府警察局三重分局扣押筆錄、扣押
    物品目錄表各1份、監視器錄影畫面擷圖53張、臺灣新北地
    方檢察署檢察官勘驗筆錄（含監視器錄影畫面截圖1張）1份
    、Google地圖網頁列印資料2份、監視器錄影光碟1片（見偵
    卷第49頁至第53頁、第109頁至第135頁、第377頁至第378頁
    、第379頁至第381頁及證物袋）附卷可稽，並有鐵棍、鋁棒
    各1支扣案可資佐證，足認被告4人前揭自白均與事實相符。
    本件事證明確，被告4人前開犯行均堪認定，應予依法論科
    。
三、論罪科刑：
　㈠按刑法第150條係以在公共場所或公眾得出入之場所有「聚集
    」之行為為構成要件，亦即行為不論其在何處、以何種聯絡
    方式（包括社群通訊軟體）聚集，其係在遠端或當場為之，
    均為本條之聚集行為，且包括自動與被動聚集之情形，亦不
    論是否係事前約定或臨時起意者均屬之，且聚集之人數明定
    為3人以上，而不受限於須隨時可以增加之情形，乃因上開
    行為對於社會治安與秩序，均易造成危害。查被告蘇洧緒通
    知被告汪立煒前往新北市三重區三和路與自強路口會合時，
    被告汪立煒已知目的係為處理蘇洧緒與B車駕駛之行車糾紛
    ，且案發現場為三重市區主要道路之公共場所，被告4人分
    持棍棒，在行人穿越道上敲打B車之車窗、車門及攻擊下車
    勸阻之被害人林立堃，已可認其等於聚集過程中，客觀上確
    已造成公眾或他人之危害、恐懼不安，主觀上已有施以強暴
    之認識及故意甚明。又被告4人所分持之鐵棍、鋁棒、棍棒
    等物，均係質地堅硬且具有相當殺傷力之物品，當屬客觀上
    具有危險性，足以對人之生命、身體、安全構成威脅之兇器
    無疑。
　㈡核被告蘇洧緒、黃世杰、陳昇、汪立煒所為，均係犯刑法第1
    50條第2項第1款、第1項後段之意圖供行使之用而攜帶兇器
    在公共場所聚集三人以上下手實施強暴罪及同法第304條第1
    項之強制罪。
　㈢被告4人就上開意圖供行使之用而攜帶兇器在公共場所聚集三
    人以上下手實施強暴及強制犯行，有犯意聯絡及行為分擔，
    應論以共同正犯。又刑法條文有「結夥三人以上」者，其主
    文之記載並無加列「共同」之必要（最高法院79年度台上第
    4231號判決意旨參照），是本條文以「聚集三人以上」為構
    成要件，應為相同解釋，方為適論。
　㈣刑法第150條之罪，係為保護社會整體秩序、安全，屬於國家
    法益，並非個人法益，縱行為人施以強暴脅迫之客體有數人
    ，惟侵害國家法益仍屬單一，僅成立單純一罪。故本案遭強
    暴之客體雖有被害人洪鈺祥、林立堃2人，被告4人所犯意圖
    供行使之用而攜帶兇器在公共場所聚集三人以上下手實施強
    暴罪，仍僅成立單純一罪。
　㈤被告4人共同持棍棒敲打B車及毆打被害人林立堃而妨害洪鈺
    祥、林立堃自由離去之數舉動，係於密接時間、同地所為，
    且係基於同一目的，侵害相同法益，各行為之獨立性極為薄
    弱，依一般社會健全觀念，難以強行分開，在刑法評價上，
    應視為數個舉動之接續施行，合為包括之一行為予以評價，
    較為合理，應論以接續犯而為包括之一罪。
　㈥被告4人以一行為同時對被害人洪鈺祥、林立堃為強制犯行，
    為同種想像競合犯；另其等以一行為同時犯上開2罪名，則
    為異種想像競合犯，均應依刑法第55條之規定，從一重之意
    圖供行使之用攜帶兇器在公共場所聚集三人以上下手實施強
    暴罪處斷。
　㈦按犯刑法第150條第1項之罪，而有下列之情形者，得加重其
    刑至二分之一：一、意圖供行使之用而攜帶兇器或其他危險
    物品犯之，同條第2項第1款定有明文。是上開得加重條件，
    屬於相對加重條件，並非絕對應加重條件，是以，事實審法
    院依個案具體情狀，考量當時客觀環境、犯罪情節及危險影
    響程度、被告涉案程度等事項，綜合權衡考量是否有加重其
    刑之必要性。查本件被告4人分持質硬堅硬之棍棒，在公共
    場所聚集並對被害人等施強暴，其等犯行已嚴重影響社會安
    寧，未加重前之法定刑不足以評價被告4人之犯行，本院認
    有依前揭規定予以加重其刑之必要，爰依法就被告4人所犯
    前揭罪刑部分加重其刑。
　㈧爰審酌被告蘇洧緒因與被害人洪鈺祥發生行車糾紛，竟未能
    理性處理，反邀集被告汪立煒、黃世杰、陳昇共同攜帶兇器
    在公共場所聚集三人以上下手實施強暴，影響社會安寧秩序
    ，所為應予非難，兼衡其等犯罪之動機、目的、手段、犯後
    均坦承犯行之態度，及被告蘇洧緒高職肄業、未婚，自陳入
    監前業工、無需扶養他人、經濟狀況小康之生活情形（見被
    告蘇洧緒個人戶籍資料、本院卷第104頁）；被告黃世杰高
    職肄業、未婚，自陳從事自由業、需扶養母親、經濟狀況不
    佳之生活情形（見被告黃世杰個人戶籍資料、本院卷第192
    頁）；被告陳昇國中畢業、未婚，自陳從事自由業、需扶養
    母親、經濟狀況普通之生活情形（見被告陳昇個人戶籍資料
    、本院卷第192頁）；被告汪立煒高職肄業、未婚，自陳從
    事木工、需扶養曾祖母、經濟狀況勉持之生活情形（見被告
    汪立煒個人戶籍資料、本院卷第104頁）等一切情狀，分別
    量處如主文所示之刑。
四、沒收：
　㈠扣案之鐵棍、鋁棒各1支，分別為被告蘇洧緒、汪立煒所有供
    本案犯罪所用之物，業據被告蘇洧緒、汪立煒陳明在卷（見
    偵卷第15頁、第39頁），爰依刑法第38條第2項前段規定宣
    告沒收。
　㈡至被告黃世杰、陳昇犯本案所持用之棍棒2支，雖係被告蘇洧
    緒所有供犯罪所用之物（見偵卷第274頁、第277頁被告黃世
    杰、陳昇之供述），然未經扣案，本院審酌上開棍棒甚易取
    得，不具備刑法上之重要性，爰不併予宣告沒收，附此敘明
    。
據上論斷，應依刑事訴訟法第273條之1第1項、第299條第1項前
段，判決如主文。
本案經檢察官徐綱廷提起公訴，檢察官林亭妤到庭執行職務。
中　　華　　民　　國　　111 　年　 　9　　月　 　1　　日
                  刑事第二十三庭  法　官  藍海凝
上列正本證明與原本無異。
如不服本判決，應於判決送達後20日內敘明上訴理由，向本院提
出上訴狀(應附繕本)，上訴於臺灣高等法院。其未敘述上訴理由
者，應於上訴期間屆滿後20日內向本院補提理由書「切勿逕送上
級法院」。
                                  書記官　彭姿靜
中　　華　　民　　國　　111 　年　　9 　　月　　6 　　日
附錄本案論罪科刑法條全文：
中華民國刑法第150條
在公共場所或公眾得出入之場所聚集三人以上，施強暴脅迫者，
在場助勢之人，處1年以下有期徒刑、拘役或10萬元以下罰金；
首謀及下手實施者，處6月以上5年以下有期徒刑。
犯前項之罪，而有下列情形之一者，得加重其刑至二分之一：
一、意圖供行使之用而攜帶兇器或其他危險物品犯之。
二、因而致生公眾或交通往來之危險。
中華民國刑法第304條
以強暴、脅迫使人行無義務之事或妨害人行使權利者，處3年以
下有期徒刑、拘役或9千元以下罰金。
前項之未遂犯罰之。